【裁判字號】    99,訴,606
【裁判日期】    990729
【裁判案由】    妨害自由等
【裁判全文】
臺灣桃園地方法院刑事判決               99年度訴字第606號
公  訴  人  臺灣桃園地方法院檢察署檢察官
被      告  甲○○
上列被告因妨害自由等案件，經檢察官追加起訴（九十八年度偵
續字第二九七號），本院判決如下：
    主  文
本件公訴不受理。
    理  由
壹、本件追加起訴意旨略以：
一、緣告訴人乙○○以經營過季、瑕疵或店家倒閉所出清之商品
    特賣會為業，民國96年10月、11月間，被告甲○○透過友人
    介紹認識乙○○，得知特賣會之經營及其所帶來之龐大利益
    頗感興趣，遂邀乙○○一同合夥舉辦愛迪達商品特賣會，言
    明由乙○○負責向廠商進貨，甲○○則負責出資、租借場地
    、文宣廣告等事宜，所得利潤均分，嗣因乙○○查覺甲○○
    背景複雜，擬放棄與之合作，惟憚於甲○○之強勢，仍不敢
    斷然拒絕，而以較不積極之態度處理特賣會之籌備事宜，致
    甲○○心生不滿，遂於96年12月2日下午6時許，與某姓名年
    籍不詳綽號「JUDY」之男子，基於共同妨害自由之犯意聯絡
    ，駕駛車號不詳之車輛一同前往桃園縣中壢市○○街「十一
    路鞋店」前，強押乙○○上車，並以特賣會場地已租借，其
    欲設特賣會之相關訊息均已對外發佈，若特賣會因此無法辦
    成，原先預估利潤新臺幣（下同）三百萬元，均分後其可得
    一百五十萬元之利益亦將付諸東流為由，強令乙○○負責，
    並拿出本票二紙向乙○○表示，特賣會其不做了，要乙○○
    簽發金額一百萬元之本票賠償其損失，經乙○○表示拒絕，
    甲○○竟對乙○○恫稱「你最好是給我簽，否則後果自己負
    責」及「不要讓我叫小弟或是拿著槍押著你簽」等語，「JU
    DY」且向乙○○恐嚇稱「你最好是把本票簽下去，不然你會
    死的很難看」等語，致乙○○心生畏懼，而開立面額各為五
    十萬元之本票二紙交付甲○○，甲○○則將特賣會之「場地
    租借契約書」丟給乙○○稱「這本給你，場子我已經租好了
    ，你一定要做，我給你去做，賺得都給你」，乙○○反問為
    何賺得都歸其所有，甲○○回稱「你就是要做，不然怎麼有
    錢還我」並表示無選擇餘地後，令乙○○持上開「場地租賃
    契約書」下車（上開甲○○與JUDY所涉共同妨害自由部分，
    業經臺灣桃園地方法院檢察署檢察官以九十七年度偵字第六
    三八二號提起公訴）。
二、詎甲○○在上開表明特賣會不做，退出特賣會經營及合夥，
    並取得乙○○所簽之上開一百萬元本票，得以填補其先前籌
    備所生損失，彼此間並無其他債權債務之情形下，另得知乙
    ○○在彰化與王淑碗有合作經營另一場特賣會，有收益得以
    收受，（一）竟基於剝奪他人行動自由之犯意，於96年12月
    12日下午2、3時許，駕駛車號不詳之車輛至桃園縣中壢市○
    ○街「十一路鞋店」，向乙○○恫稱「最好跟我上車，這筆
    錢我一定要拿到，否則後果自己負責」，要求乙○○與其前
    往彰化特賣會向廠商王淑碗收取款項，乙○○不願同行藉故
    拖延，甲○○繼則對之叫囂「你他媽的不給我出來躲在裡面
    幹嘛、你到底要不要上車，快一點，媽的」等語，乙○○迫
    於無奈，乃上車配合甲○○一同前往彰化，因而剝奪乙○○
    之行動自由，嗣抵彰化與王淑碗碰面後，王淑碗因尚未將應
    給付乙○○之款項結算清楚，遂應允於翌（13）日再北上桃
    園縣中壢市找乙○○付款，甲○○才悻然搭載乙○○離開，
    並於翌（13）日凌晨1 時許，將乙○○載回桃園縣中壢市上
    開鞋店後離去。（二）嗣於96年12月13日下午3 時許，王淑
    碗依前日之約定前來桃園縣中壢市○○○路甲○○先前所承
    租之特賣會會場，甲○○明知王淑碗欲給付乙○○之十七萬
    七千元係乙○○與王淑碗合作彰化特賣會之款項，與其跟乙
    ○○所籌備之特賣會完全無涉，竟基於恐嚇取財之犯意，向
    乙○○恫稱「等一下那筆錢我一定要拿走、你不給我你他媽
    的給你好看、不要讓我搞到跟你家人要」等語，使乙○○心
    生畏懼，於收受王淑碗所交付之十七萬七千元後，將該款項
    再轉交付與甲○○。（三）又於同日晚間6 時許，在上開桃
    園縣中壢市○○○路特賣會會場，甲○○明知王淑碗欲支付
    予乙○○之三十五萬元貨款，係王淑碗先前向乙○○購買三
    千雙鞋子價值一百零五萬元中之尾款，與其跟乙○○所籌備
    之特賣會毫無關聯，竟意圖為自己不法所有，藉口代乙○○
    收款為由，向不知情之王淑碗收受持有上開屬於乙○○所有
    之35萬元款項，嗣經乙○○多次索討，均拒不返還而侵佔入
    己。（四）甲○○明知上開所述已表明退出與乙○○合作之
    特賣會，全權交由乙○○經營，並已得乙○○所簽一百萬元
    本票賠償損失，理應無權收取任何關於該特賣會之營業款項
    ，竟基於強制之犯意，於96年12月15日至同年月25日止，每
    天安排多位姓名年籍不詳之男子至該特賣會，並攜帶刀、棍
    藏置在收銀台下，表面上係協助處理特賣會事宜，實則監督
    並控制特賣會之營收，使乙○○及其員工多所忌憚，不敢行
    使收取消費者消費款項之權利，甲○○甚至強行將營業所得
    總計約六十九萬元取走，妨害乙○○收取上開營業所得之權
    利。
三、於上開特賣會結束後，甲○○食隨知味，復以乙○○欠錢為
    由，自97年2月1日起至同年4 月止，以門號0000000000號行
    動電話傳送多通請乙○○出面解決上開一百萬元本票債務之
    簡訊至乙○○持用之0000000000號行動電話，並於97年2月3
    日晚間6、7時許，以上開電話聯絡乙○○，要乙○○於當日
    交付二十五萬元，且（一）基於恐嚇之犯意，向乙○○恫稱
    「你不要逼我去你家放鞭炮、別怪我去你家跟你父母要錢、
    對你家開槍」等語，致乙○○心生畏懼，遂於翌（4 ）日凌
    晨1、2時許，依約駕車前往桃園縣大溪鎮○○道附近，交付
    三萬元與甲○○；（二）甲○○見金額過少，另基於剝奪他
    人行動自由之犯意，要求乙○○配合上車至錢莊借款，並恫
    稱「若不上車，我家有黑道勢力你很清楚，後果自行負責」
    、「不然我現在就載你回家，難看是你自己」等語，使乙○
    ○心生畏怖，遂搭乘甲○○車輛至桃園縣中壢市某錢莊借款
    ，嗣因乙○○身上無值錢物品典當，借款不成，甲○○始於
    同日凌晨2、3時許，將乙○○載回大溪交流道附近，於乙○
    ○下車，又恫稱「明天一定要將二十五萬元匯到中國信託帳
    戶，否則會去跟你父母收或去找你弟，不要讓我去你家放鞭
    炮」等語後離去。嗣於97年2月9日乙○○位在桃園縣八德市
    ○○街400巷2弄33號之住處，遭不明人士噴漆，乙○○感到
    身家安全遭受威脅，始報警循線查悉上情，因認甲○○涉犯
    刑法第三百零二條第一項、第三百零四條第一項、第三百零
    五條、第三百三十五條第一項、第三百四十六條第一項之剝
    奪他人行動自由、強制、恐嚇、侵佔、恐嚇取財等罪嫌，被
    告所犯上開各罪間，犯意各別，行為互殊，請予分論併罰。
貳、按於第一審辯論終結前，得就與本案相牽連之犯罪或本罪之
    誣告罪，追加起訴，刑事訴訟法第二百六十五條第一項定有
    明文。又刑事訴訟法第二百六十五條之追加起訴，限於在第
    一審辯論終結前為之（最高法院二十六年渝上字第一○五七
    號判例要旨及同院九十五年度台上字第五四○一號判決要旨
    參照）。次按起訴之程序違背規定者，應諭知不受理之判決
    ，並得不經言詞辯論為之，刑事訴訟法第三百零三條第一款
    、第三百零七條亦有明文。
參、公訴人所指與本件追加起訴部分有一人犯數罪之相牽連案件
    關係者，即臺灣桃園地方法院檢察署九十七年度偵字第六三
    八二號被告甲○○妨害自由案件，業經本院於99年6月1日辯
    論終結，同月17日以九十八年度易字第七六四號判決，並因
    公訴人及被告均未上訴而確定在案，公訴人遲至99年7 月19
    日始向本院追加起訴（見本院收狀戳日期），其追加起訴之
    程式於法顯有未合，揆諸首開規定，爰不經言詞辯論，逕諭
    知不受理之判決。
據上論斷，應依刑事訴訟法第三百零三條第一款、第三百零七條
，判決如主文。
中    華    民    國    99    年    7     月    29    日
                  刑事第十二庭審判長法  官  魏于傑
                                    法  官  許雅婷
                                    法  官  李文娟
如不服本判決應於收受判決後10日內向本院提出上訴書狀，並應
敘述具體理由。其未敘述上訴理由者，應於上訴期間屆滿後20日
內向本院補提理由書(均須按他造當事人之人數附繕本)「切勿逕
送上級法院」。
以上正本證明與原本無異。
                                    書記官  蕭秀蓉
中    華    民    國    99    年    8     月    3     日

司法院資訊處製作；財團法人民間司法改革基金會備份。
